臺灣高雄地方法院刑事判決　　　　　　　96年度訴字第4046號
公　訴　人　臺灣高雄地方法院檢察署檢察官
被　　　告　甲○○
上列被告因毒品危害防制條例案件，經檢察官提起公訴（96年度
毒偵字第7419號、第7649號），本院以簡式審判程序判決如下：
    主  文
甲○○施用第一級毒品，累犯，處有期徒刑捌月；又施用第一級
毒品，累犯，處有期徒刑捌月，扣案之第一級毒品海洛因壹包（
含包裝袋，檢驗後淨重零點壹壹肆公克），沒收銷燬之；注射針
筒壹支，沒收。應執行有期徒刑壹年，扣案之第一級毒品海洛因
壹包（含包裝袋，檢驗後淨重零點壹壹肆公克），沒收銷燬之；
注射針筒壹支，沒收。
    事  實
一、甲○○前因施用毒品案件，經本院以89年度毒聲字第1115號
    裁定送勒戒處所觀察、勒戒後，認無繼續施用傾向，於民國
    89年8 月10日釋放出所，同年8 月25日執行完畢；再於94年
    間因施用毒品案件，經臺灣高等法院高雄分院以94年度上訴
    字第578 號判決判處有期徒刑1 年，甫於95年3 月8 日縮刑
    期滿執行完畢。
二、詎仍不知悔改，於前述觀察、勒戒執行完畢釋放後，5 年內
    再犯施用毒品之罪，經臺灣高等法院高雄分院以前開判決判
    處有罪確定後，復分別基於施用第一級毒品海洛因之犯意，
    先後於96年6 月3 日晚間某時、同年7 月30日晚間8 時許，
    在其位於高雄市鼓山區○○○路25巷19號之住處，以注射針
    筒注射之方式，施用第一級毒品海洛因2 次。嗣於96年6 月
    4 日凌晨1 時30分許，在高雄市○○路7 號前，因其形跡可
    疑為警攔查，並徵得其同意採尿送驗；又於同年7 月31日上
    午10時20分許，在高雄市鼓山區○○○路與綠川街口，再因
    形跡可疑為警攔查，當場扣得其所有之注射針筒1 支、海洛
    因1 包（含包裝袋，檢驗前淨重0.124 公克，檢驗後淨重0.
    114 公克），並採尿送驗後，上開2 次檢驗結果均呈嗎啡之
    陽性反應，而查悉上情。
三、案經高雄市政府警察局鼓山及鹽埕分局報告臺灣高雄地方法
    院檢察署檢察官偵查起訴。
    理  由
一、被告甲○○所犯係死刑、無期徒刑、最輕本刑為3 年以上有
    期徒刑以外之罪，其於準備程序中就前揭被訴事實為有罪之
    陳述，經受命法官告知簡式審判程序之旨，並聽取其與公訴
    人之意見後，本院合議庭認為適宜由受命法官獨任進行簡式
    審判程序，爰依刑事訴訟法第273 條之1 第1 項規定，裁定
    由受命法官獨任進行簡式審判程序，合先敘明。
二、上揭事實，業據被告於審理時坦承不諱，且被告為警所採之
    尿液，經送高雄市立凱旋醫院檢驗結果，確呈嗎啡陽性反應
    ，有該醫院96年7 月2 日、96年8 月13日濫用藥物尿液檢驗
    報告（檢體編號：B-072 號、E286號）、毒品尿液編號姓名
    對照表各2 紙在卷可稽；而扣案之白色粉末1 包（含包裝袋
    ，檢驗前淨重0.124 公克，檢驗後淨重0.114 公克），經送
    驗後，確含有海洛因成分，亦有高雄市立凱旋醫院96年9 月
    17日濫用藥物成品檢驗鑑定書1 紙在卷可參，另有注射針筒
    1 支扣案可資佐證。足徵被告之自白與事實相符，堪以採信
    。是本案事證明確，被告施用第一級毒品海洛因之犯行，洵
    堪認定。
三、按毒品危害防制條例前於92年7 月9 日修正公布，自93年1
    月9 日施行，觀之該條例第20條、第23條之立法理由，修正
    後毒品危害防制條例就施用毒品者，只於「初犯」及「5 年
    後再犯」二種情形，有其追訴條件之限制，即須於初犯經觀
    察、勒戒或強制戒治釋放後，5 年內均無施用毒品之行為，
    始能認其前所實施之觀察、勒戒或強制戒治已足遮斷毒癮，
    而得於5 年後再犯時，再予適用初犯之規定，重行觀察、勒
    戒等程序。倘5 年內已經再犯，被依法追訴處罰，縱其第3
    次（或第3 次以上）施用毒品之時間在初犯釋放5 年以後，
    即與「5 年後再犯」之情形有別，且因已於「5 年內再犯」
    ，顯見其再犯率甚高，原實施觀察、勒戒或強制戒治，已無
    法收其實效，而無5 年戒斷期之存在，自無再經觀察、勒戒
    及強制戒治之必要，應得逕行追訴處罰（最高法院95年5 月
    9 日95年度第7 次刑事庭會議決議參照）。經查：本件被告
    前因施用毒品案件，經本院以89年度毒聲字第1115號裁定送
    勒戒處所觀察、勒戒後，認無繼續施用傾向，於89年8 月10
    日釋放出所，同年8 月25日執行完畢；再於94年間因施用毒
    品案件，經臺灣高等法院高雄分院以94年度上訴字第578 號
    判決判處有期徒刑1 年確定在案等情，有臺灣高等法院被告
    前案紀錄表1 份在卷可憑，是依上開說明，被告於前述觀察
    、勒戒執行完畢釋放後5 年內，再犯施用毒品罪，經本院判
    決有罪確定後，復犯本件施用第一級毒品海洛因之犯行，本
    件犯行距前揭觀察、勒戒釋放後雖逾5 年，惟核與毒品危害
    防制條例第20條第3 項所定「5 年後再犯」之立法意旨不符
    ，揆諸上開說明，仍應予追訴、處罰。
四、核被告所為，係犯毒品危害防制條例第10條第1 項之施用第
    一級毒品罪。其多次持有第一級毒品之低度行為，分別為其
    施用之高度行為所吸收，均不另論罪。其所犯上開2 罪間，
    2 次犯行相隔已逾1 月餘之時間，為警查獲後犯意自已中斷
    ，是認被告上開2 次施用毒品之行為犯意各別，行為互殊，
    應予分論併罰（最高法院96年度第9 次刑事庭會議決議參照
    ）。又被告有事實欄所載之前科紀錄，甫於95年3 月8 日縮
    刑期滿執行完畢等情，有上開前案紀錄表1 份在卷可憑，其
    於刑之執行完畢後，5 年內故意再犯本件有期徒刑以上之上
    開2 罪，均為累犯，皆應加重其刑。爰審酌被告前因施用毒
    品案件，經施以觀察、勒戒及遭法院判處罪刑並執行完畢後
    ，仍未能徹底戒絕毒品，再犯本件施用毒品犯行，足見其戒
    絕毒癮之意志不堅，未能體悟施用毒品對自己、家人造成之
    傷害及社會之負擔，惟念其犯後坦承犯行，態度良好，及施
    用毒品乃戕害自身健康，尚未直接危害他人，反社會性不高
    等一切情狀，分別量處如主文所示之刑，並定其應執行刑，
    以資懲儆。至扣案之白色粉末1 小包經送驗結果（含包裝袋
    ，檢驗後淨重0.114 公克），確含第一級毒品海洛因成分，
    業已認明如前，又因毒品鑑驗一般係以傾倒之方式，將包裝
    袋內之第一級毒品海洛因倒出而與包裝袋分離而稱重，必要
    時，輔以刮杓刮取袋內粉末，然無論依何種方式分離，包裝
    袋內均有極微量之第一級毒品海洛因殘留，此業經法務部調
    查局以93年3 月19日調科壹字第09300113060 函釋在案，此
    為本院職務上已知之事實，是足認前開空包裝袋，其內含有
    極微量第一級毒品海洛因殘留而無法析離，應整體視為查獲
    之第一級毒品海洛因，俱應依毒品危害防制條例第18條第1
    項前段之規定，不問屬於犯人與否，均沒收銷燬之；至送鑑
    耗損之海洛因粉末既已滅失，自無庸再予宣告沒收銷燬之必
    要；此外，扣案之注射針筒1 支屬被告所有，且為供本件犯
    罪所用之物，業據被告供承在卷（見本院卷第25頁），爰依
    刑法第38條第1 項第2 款，併予宣告沒收。
據上論斷，應依刑事訴訟法第273 條之1 第1 項、第299 條第1
項前段，毒品危害防制條例第10條第1 項、第18條第1 項前段，
刑法第11條、第47條第1 項、第51條第5 款、第38條第1 項第2
款，判決如主文。
本案經檢察官乙○○到庭執行職務。
中　　華　　民　　國　　96　　年　　11　　月　　8 　　日
                  刑事第十四庭  法　官  鄭凱文
以上正本證明與原本無異。
如不服本判決應於收受本判決後10日內向本院提出上訴書狀，並
應敘述具體理由，如未敘述上訴理由者，應於上訴期間屆滿後20
日內補提理由書狀於本院（均須按他造當事人之人數附繕本）「
切勿逕送上級法院」。
中　　華　　民　　國　　96　　年　　11　　月　　9 　　日
                                書記官  林慧芬
附錄本案論罪法條：
毒品危害防制條例第10條第1 項
施用第一級毒品者，處6 月以上5 年以下有期徒刑。
